【裁判字號】    89,上訴,567
【裁判日期】    890428
【裁判案由】    毒品危害防制條例
【裁判全文】
臺灣高等法院刑事判決                            八十九年度上訴字第五六七號
    上  訴  人
    即  被  告  丁○○
    指定辯護人  本院甲○辯護人
右上訴人因毒品危害防制條例案件，不服臺灣士林地方法院八十七年度訴字第三二四
號，中華民國八十八年八月三十一日第一審判決（起訴案號：臺灣士林地方法院檢察
署八十七年度偵字第一五五○號）提起上訴，本院判決如左：
    主  文
原判決撤銷。
丁○○無罪。
    理  由
一、公訴意旨略以：被告丁○○於民國八十七年二月九日晚間八時四十三分許，在不
    詳地點接獲證人乙○○（經判處有期徒刑五月確定）在臺北縣汐止鎮○○路○段
    三三號四樓證人丙○○住處所撥之呼叫器留下證人丙○○住處之0000000
    號電話號碼，即在其借住之臺北縣新莊市○○路二○九號二樓不詳友人家中回電
    予證人乙○○，證人乙○○因欲購買安非他命，即詢問被告丁○○有無安非他命
    ，被告丁○○即攜帶安非他命一包，往臺北縣汐止鎮○○路○段三三號四樓同案
    證人丙○○住處欲出售予證人乙○○以賺取差價牟利，惟甫至證人丙○○住處，
    即經警當場查獲而未遂，並自被告丁○○長褲左口袋中起獲上開安非他命一包（
    驗餘淨重三點四五公克），因認被告違反麻醉藥品管理條例第十三條之一第三項
    之非法販賣安非他命未遂罪嫌云云。
二、按犯罪事實應依證據認定之，無證據不得推定其犯罪事實；又不能證明被告犯罪
    者，應諭知無罪之判決；刑事訴訟法第一百五十四條、第三百零一條第一項分別
    定有明文。又犯罪事實之認定，應憑真實之證據，倘證據是否真實尚欠明確，自
    難以擬制推測之方法，為其判斷之基礎；而認定犯罪事實之證據係指足以認定被
    告確有犯罪行為之積極證據而言，該項證據自須適合於被告犯罪事實之認定，始
    得採為斷罪資料，最高法院五十三年著有臺上字第六五六號、二十九年上字第三
    一０五號判例。且刑事訴訟上證明之資料，無論其為直接或間接證據，均須達於
    通常一般之人均不致有所懷疑，而得確信其為真實之程度，始得據為有罪之認定
    ，若其關於被告是否犯罪之證明未能達此程度，而有合理懷疑之存在，致使無從
    形成有罪之確信，根據「罪證有疑，利於被告」之證據法則，即不得遽為不利被
    告之認定，亦有最高法院七十六年度臺上字第四九八六號判例可稽。其以情況證
    據（即間接證據）斷罪時，尤須基於該證據在直接關係上所可證明之他項情況事
    實，本乎推理作用足以確證被告有罪，方為合法，不得徒憑主觀上之推想，將一
    般經驗上有利被告之其他合理情況逕予排除，此觀諸最高法院三十二年上字第六
    七號自明。
三、訊據被告丁○○堅決否認有非法販賣安非他命之犯行，辯稱：於八十七年二月九
    日與乙○○通過電話後，前往「北海釣蝦場」向綽號「小楊」之人購買一萬二千
    元之安非他命，並攜往丙○○住處是事實，惟當天乙○○在電話中問伊是否有安
    非他命，伊購買安非他命只是要請大家用，並非要賣，當日進入丙○○住處後，
    警察從樓上衝下來，其本有足夠之時間可將四樓之鐵門關上，但其並未關門，而
    讓警察自己進來等語。
四、經查：公訴人指訴被告非法販賣安非他命，無非以證人乙○○、丙○○之證詞，
    並有安非他命一包（驗餘淨重三點四五公克）扣案足資佐證為其論據。惟查（一
    ）、被告丁○○與乙○○電話通話之內容，證人乙○○於警訊時陳稱：「丁○○
    進入北縣汐止鎮○○路○段三三號四樓內是要拿安非他命賣給我。」、「我原要
    向丁○○買貳仟至仟元的安非他命：：：我是於八十七年二月九日二十時左右
    扣丁○○的呼叫器000000000，我留0000000代碼七七。」、「
    因丁○○說到了以後再看要拿多少金額的安非他命，我是準備貳仟至仟元要買
    安非他命。」等語（見臺灣士林地方法院檢察署八十七年度偵字第一五五○號偵
    查卷第十八頁正、反面筆錄），於偵查中陳稱：「是楊（信廉）打電話來丙○○
    住處找我，我有問他有無安非他命，他說到了再說，在電話中我沒說要買二、三
    千元的安非他命，我只是心中盤算準備要買。」等語（見同前偵查卷第四十九頁
    面筆錄），及於原審調查中陳稱：「：：：楊（信廉）回電是我接到的，我問他
    有無地方拿安毒，他說有，我即請他幫我拿來，當時並未說明要多少，後來在楊
    （信廉）來時，警察亦隨之進來。」、「（問：如何知被告有在賣安非他命？）
    因為之前他有去郭家中，在郭家曾和他一起吸過。」等語（詳原審卷第一百零四
    頁八十七年六月十八日訊問筆錄）。則證人乙○○與被告丁○○於上開時間通電
    話時，雖向被告丁○○提及是否有安非他命，然始終未向被告丁○○談及購買安
    非他命等語。（二）、再觀被告丁○○之供詞，渠於偵查中亦陳稱：「他（指乙○○）是說要我找找看有無安非他命，我說身上沒有，看看再說，我找朋友再過
    去。」、「他（指乙○○）本來叫我幫他買，我說還要找朋友：：：」、「是乙○○叫我過去的，我打電話過去是丙○○接的，她再轉給乙○○。」等語（同前
    偵查卷第五十一頁正、反面、第五十二頁筆錄），及於原審審理中陳稱：「：：
    ：我是在新莊四維路二○九號二樓我租屋處打電話和他們連絡後，我即打電話到
    北海釣蝦場找客人『小楊』問他有無安毒，然後我就帶一萬二去北海釣蝦場買安
    毒，北海釣蝦場是在汐止樟樹一路，然後我去丙○○家後，即被查獲。」等語（
    見原審卷第九十四頁至第九十六頁八十八年八月十九日審理筆錄），於本院調查
    及審理時，所供則大致相同，亦從未表示或向證人乙○○表示欲出售安非他命。
    （三）、證人楊文琪於本院調查時供稱：「當天是我朋友胡順仲CALL他的，當時
    乙○○在睡覺，我在洗澡，浴室內有電話我接起來，丁○○說有人CALL他，我就
    問胡順仲，胡順仲說是他CALL的，我就交給他接，之後我就不知了」；又稱：「
    （丁○○）有過一、二次請我吸，但他與胡順仲是否有金錢交易我不知」；及「
    我洗完澡出來後有問胡順仲丁○○何事，他說要叫他帶安非他命來」等語（見本
    院八十九年四月十一日訊問筆錄）。即證人楊文琪於警訊時，亦始終未提及被告
    丁○○欲出售安非他命予證人乙○○。（四）、又扣案之安非他命一包（驗餘淨
    重三點四五公克），數量非多，且被告丁○○及證人丙○○、乙○○均供陳被告
    丁○○前曾多次至證人丙○○住處，提供安非他命予彼等吸食，據此觀之，判斷
    被告丁○○欲出售安非他命而販入安非他命，尚嫌速斷。（五）、末按被告丁○○前後供詞或有反反覆覆不一致之情形，惟被告否認犯罪事實所持之辯解，縱屬
    不能成立，仍非有積極證據足以證明其犯罪，不能遽為有罪之認定，本件被告之
    犯罪，顯不能證明，此外又查無其他積極確切之事證足資被告犯罪，自應為其無
    罪之判決。
五、原審未予詳細勾勒全部事實，遽為被告有罪之判決，顯有誤會。被告上訴否認犯
    罪非無理由，自應由本院予以撤銷改判。
據上論斷，應依刑事訴訟法第三百六十九條第一項前段、第三百六十四條、第三百零
一條第一項判決如主文。
本案經檢察官郭啟東到庭執行職務。
中    華    民    國    八十九  年      四          月      二十八      日
                              臺灣高等法院刑事第二十一庭
                                  審判長法  官  葉  騰  瑞
                                        法  官  陳  憲  裕
                                        法  官  江  國  華
右正本證明與原本無異。
檢察官如不服本判決應於收受送達後十日內向本院提出上訴書狀，其未敘述上訴之理
由者並得於提起上訴後十日內向本院補提理由書（均須按他造當事人之人數附繕本）
。
                                        書記官  吳  碧  玲
中    華    民    國    八十九    年       五       月        三        日


司法院資訊處製作；財團法人民間司法改革基金會備份。
